【裁判字號】    92,自,230
【裁判日期】    920630
【裁判案由】    詐欺
【裁判全文】
臺灣高雄地方法院刑事裁定                         九十二年度自字第二三號
    自  訴  人  丙○○
    被      告  乙○○
    被      告  甲○○
右列被告等因詐欺案件，經自訴人提起自訴，本院裁定如左：
    主  文
本件自訴駁回。
    理  由
一、自訴意指略以：緣被告甲○○於民國九十一年一月十日至九十一年七月十五日止
    ，共向自訴人丙○○進貨八次，金額共計新台幣（下同）一百七十七萬五千五百
    九十六元，分別開立支票六張，到期日分別為１、九十一年八月一日四十六萬四
    百十六元；２、九十一年八月二十四日二十三萬七千元；３、九十一年九月一日
    二十萬元；４、九十一年九月六日三十二萬八千一百八十元；５、九十一年九月
    十四日二十五萬元；６、九十一年九月二十一日三十萬元。訖料經提示全部跳票
    ，才知支票皆已遭銀行列為拒絕往來戶，顯見被告甲○○有預謀詐欺之嫌，後經
    自訴人催討，被告甲○○僅付三十八萬八千一百元，餘款經自訴人多次向被告甲
    ○○催討，總是以其他理由推託原告，說因自訴人不出貨，以致被告甲○○無貨
    可賣，因而無收入，才致無法還款，經被告甲○○再三要求，又自九十一年七月
    二十八日至八月二十九日止，共進貨一百七十二萬二千二百四十二元，待自訴人
    要收取款項時，被告甲○○說他先開立本票四張分別為１、九十二年一月三十日
    五十萬元整；２、九十二年二月三十一日五十萬元整；３、九十二年三月三十一
    日五十萬元整；４、九十二年四月三十一日二十萬元整，保證絕對會兌現，因他
    已有邀約一位新股東加入，直說新股東財力雄厚，表明先付訂金五萬元後，逐又
    於九十一年十月一日、十月十七日、十一月五日共進貨七十四萬六千三百九十六
    元整，開立新股東支票二張，到期日分別為１、九十一年十二月十日二十九萬二
    百元；２、九十二年二月三十日二十一萬二千元，經自訴人提示後，第一張又退
    票，第二張也退票，自訴人查知後，才知發票人即被告乙○○為人頭戶，與被告
    甲○○共同策劃詐欺，綜上，被告等意圖自己不法所有，明知其無償債能力，猶
    飾詞詐欺貨款，嗣卻拒不償還，顯屬惡意詐欺，因認被告等共同涉有刑法第三一
    九條第一項詐欺取財罪嫌云云。
二、按法院或受命法官，得於第一次審判期日前，訊問自訴人、被告及蒐集或調查證
    據，於發見案件係民事或利用自訴程序恫嚇被告者，得曉諭自訴人撤回自訴；第
    一項訊問及調查結果，如認為案件有第二百五十二條至第二百五十四條之情形者
    ，得以裁定駁回自訴，刑事訴訟法第三百二十六條第一項、第三項分別定有明文
    。復按〔刑法第三百三十九條第一項詐欺罪之成立，以意圖為自己或第三人不法
    所有，以詐術使人將本人或第三人之物交付為要件，所謂以詐術使人交付，必須
    被詐欺人因其詐術而陷於錯誤，若其所用方法，不能認為詐術，亦不致使人陷於
    錯誤，即不構成該罪〕（最高法院二十九年上字第三一五號及四十年台上字第
    八六號判例意旨可資參照）。次按刑法第三百三十九條第一項之詐欺取財罪，須
    行為人本於不法所有之意圖，施用詐術使人陷於錯誤，致行為人自身取得他人之
    物始能成立，否則除應負其他民事責任外，尚不得逕以該罪相繩。至於債務人於
    債之關係成立後，如有未依債之本旨履行民事債務或給付有所瑕疵之情形，在一
    般社會經驗上可能之原因甚多，苟無足以證明其在債之關係發生時，自始即具有
    不法所有意圖之積極證據，亦僅能令負民事之債務不履行責任，依刑事訴訟法第
    一百五十四條之規定，尚不得據此給付有瑕疵之客觀事態，而推定債務人原有詐
    欺取財之犯意。
三、訊據被告甲○○及乙○○均堅決否認有何詐欺之犯行，被告甲○○辯稱：因為後
    來景氣不好，才沒有辦法還款等語，被告乙○○則辯稱：伊在被告甲○○店內工
    作，因為被告甲○○的票沒有辦法開，才開立伊之票，但伊沒有經手財務處理等
    語。經查：
（一）本件自訴人與被告甲○○已交易二、三年之久，且訂貨之際自訴人亦知悉被告
      甲○○經濟狀況不佳等情，業據自訴人於本院調查中陳稱：「：：：王某住台
      中，我有與她生意往來二、三年，她第一次向我買貨是九十年，貨款一百七十
      幾萬，都有付清，後來陸陸續續也有繼續向我進貨。後來她都是打電話給我訂
      貨，我是在高雄從事海產的生意。後來九十一年一月開始一直到七月，她共向
      我進貨一百七十幾萬元的貨，當時沒有向她收費的原因，因為她有告訴我說，
      她的經濟狀況不好，不要馬上收錢，我同意讓她開票：：：」等語（見本院九
      十二年六月二十六日訊問筆錄）。可證被告甲○○向自訴人訂貨時經濟情況不
      是很好，且為自訴人所知悉，自訴人對被告甲○○之債信能力既有認識，猶願
      意與被告甲○○交易，則被告甲○○向自訴人訂貨時並無施詐術之行為，自訴
      人亦無因此而陷於錯誤。雖被告甲○○事後雖未能清償上開借款，然債務人未
      依債務本旨履行給付者，依一般社會經驗而言，原因非一，其因不可歸責之事
      由無法給付，或因合法主張抗辯事由而拒絕給付，甚至債之關係成立後，始行
      惡意遲延給付，皆有可能，非必即出於自始無意給付之詐欺犯罪一端，尚難以
      單純債務不履行之狀態，即推定被告甲○○自始即有不法所有之意圖，且係施
      用詐術，逕認應以詐欺罪責相繩。又自訴人於本院調查中亦坦承被告甲○○已
      還款三十餘萬元，益見被告甲○○應無詐騙自訴人之意圖，故此，本件應純屬
      民事私權當事人間之債權債務糾葛。
（二）再者，本件自訴人指訴被告乙○○共同涉有詐欺取財犯行，雖據其提出被告乙
      ○○所簽發之上開支票，惟自訴人於本院訊問時自承伊沒有見過被告乙○○，
      也不認識乙○○等語（見本院九十二年六月二十六日調查筆錄），是本件訂貨
      事宜皆係被告甲○○與自訴人接洽，並非透過被告乙○○，且自訴人亦無提出
      證據證明被告乙○○知悉本件訂貨事宜，則被告乙○○如何對自訴人施以詐術
      ？
（三）綜上所述，本院經審酌自訴人所提出之自訴狀、卷附之證據資料及自訴人於本
      院行調查證據程序時所為之陳述，認自訴人所指被告等涉犯之詐欺犯行，犯罪
      嫌疑不足，無進行審判程序之必要，依首開規定及說明，自應依法裁定駁回自
      訴。
據上論斷，依刑事訴訟法第三百二十六條第三項、第二百五十二條第十款，裁定如主
文。
中      華      民      國    九十二    年      六      月     三十     日
                                     臺灣高雄地方法院刑事第五庭
                                         審判長法  官    吳永宋
                                               法  官    林家賢
                                               法  官    張茹棻
右正本證明與原本無異。
如不服本裁定，應於裁定送達後五日內，向本院提出抗告狀。
                                               書記官    李忠霖
中      華      民      國    九十二    年      七      月      一      日


司法院資訊處製作；財團法人民間司法改革基金會備份。
